【裁判字號】    96,上更(一),8
【裁判日期】    970708
【裁判案由】    損害賠償
【裁判全文】
臺灣高等法院民事判決                 96年度上更(一)字第8號
上  訴  人  丁○○
            綜科有限公司
上列  一人
法定代理人  乙○○    住台北市○○○路343號10樓
共      同
訴訟代理人  許俊仁律師
            周俊智律師
被 上訴 人  亞太整合國際股份有限公司
                      設台北市○○○路○段293號8樓之2
法定代理人  甲○○    住台北市○○○路○段293號8樓之2
訴訟代理人  陳秀卿律師
            林世芬律師
上列當事人間請求損害賠償事件，上訴人對於中華民國94年 8月
11日臺灣板橋地方法院94年度重訴字第13號第一審判決提起上訴
，經判決後，由最高法院發回更審，本院於97年 6月17日言詞辯
論終結，判決如下：
    主      文
原判決關於駁回上訴人後開第二項之訴部分，及該部分假執行之
聲請，並訴訟費用（除確定部分外）之裁判廢棄。
被上訴人應依序給付上訴人丁○○新臺幣壹拾貳萬肆仟伍佰壹拾
陸元、上訴人綜科有限公司新臺幣壹佰拾萬元，及均自民國九
十四年二月二日起，至清償日止，按年息百分之五計算之利息。
其餘上訴均駁回。
第一、二審訴訟費用由被上訴人負擔十分之八，餘由上訴人負擔
。
    事實及理由
一、本件上訴人聲明求為判決：(一)原判決關於駁回上訴人後開第
    (二)項之訴部分及該部分假執行之聲請均廢棄。(二)被上訴人應
    依序給付上訴人丁○○新臺幣（下同） 24萬1,100元、上訴
    人綜科有限公司（下稱綜科公司） 155萬元，及均自民國（
    下同）94年2月2日起，至清償日止，按年息5%計算之利息。
    (三)願供擔保，請准宣告假執行。
    被上訴人聲明求為判決：(一)上訴駁回。(二)如受不利判決，願
    預供擔保請准宣告免為假執行。
二、上訴人起訴主張：被上訴人（原名稱：亞太駐車企業股份有
    限公司）經營台北市○○○路 ○段55巷3弄14號地下1樓之停
    車場（下稱系爭停車場），本應負責該停車場之安全維護，
    遇有大雨時，並應將停車場出入口處之水閘門關閉。詎上訴
    人所屬人員於93年 9月11日凌晨下大雨時，竟疏未將該水閘
    門關閉，亦未通知系爭停車場之汽車駛離，致雨水沖入該地
    下室而淹沒伊等所有車號2D-8605號及8D-0123號汽車（依序
    為上訴人丁○○及上訴人綜科公司所有，下稱系爭車輛），
    致上訴人丁○○受有支出修理費用 24萬1,100元之損害，再
    加計消費者保護法第51條但書所定損害額 1倍之懲罰性賠償
    金，共為48萬2,200元。 又上訴人綜科公司之汽車，於93年
    間尚有 185萬元之價值，遭淹沒毀損後，僅售得30萬元，亦
    受有 155萬元之損害，再加計消費者保護法51條但書所定損
    害額1倍之懲罰性賠償金，共為310萬元等情，爰依契約關係
    、侵權行為之法則及消費者保護法第 7條第1項、第3項、第
    51條但書之規定，求為命被上訴人依序如數給付上訴人各該
    金額，並加付法定遲延利息之判決（本院於發回前判命被上
    訴人依序給付上訴人丁○○、綜科公司24萬1,100元、155萬
    元各本息；而駁回上訴人其餘之訴。上訴人就其敗訴部分，
    未據聲明不服提起第三審上訴，已告確定）。
    被上訴人則以：伊經營系爭停車場僅將自有車位提供予他人
    停車使用，與車位使用人間並無委任關係，上訴人並未向伊
    承租車位使用，其係使用訴外人陳淑蘭、潘茵茵位於系爭停
    車場之停車位，兩造間並無租賃契約關係存在，自無消費者
    保護法之適用；又上訴人所提委任關係證明之買賣契約及所
    附管理公約，係陳淑蘭、潘茵茵與訴外人歐相維間之買賣契
    約，與兩造無涉，亦無從拘束伊；又系爭停車場之公告僅係
    提醒性質，該水閘門之關閉，任何車位所有人均得為之，伊
    無關閉水閘門之義務；又上訴人未能證明其所有之系爭車輛
    受有損害，縱然受有損害，亦係天災不可抗力之事由所引起
    ，且上訴人使用他人之停車位，於深夜驟雨不歇，疏未將車
    輛駛離，亦與有過失等語，資為抗辯。
三、經查上訴人主張被上訴人經營系爭停車場，每日自上午 8時
    起至晚上 8時止，均有派駐人員負責管理；上訴人丁○○、
    綜科公司所有之系爭車輛，分別停放於該停車場內依序為訴
    外人陳淑蘭、潘茵茵所有交與彼等使用之車位，於93年 9月
    11日凌晨大雨時，因系爭停車場之水閘門未關閉，致遭沖入
    該地下停車場之雨水淹沒之事實，業據其提出被上訴人公司
    變更登記表、里長辦公處證明書、停車位買賣契約書、行車
    執照及系爭停車場入口照片為證（見原審卷9至11、14、15
    、61至88、107、109、110頁），且為被上訴人所不爭執（
    見原審卷131頁），自堪信為真實。
四、按從事設計、生產、製造商品或提供服務之企業經營者，於
    提供商品流通進入市場，或提供服務時，應確保該商品或服
    務，符合當時科技或專業水準可合理期待之安全性，消費者
    保護法第7條第1項定有明文；又企業經營者違反上開規定，
    致生損害於消費者或第三人時，應負連帶賠償責任，亦為同
    條第3項前段所明定。經查：
    (一)上訴人停放系爭車輛之車位，分別係由訴外人陳淑蘭、潘
      茵茵向訴外人歐相維所購買，訴外人陳淑蘭、潘茵茵並就
      上開車位之管理維護，與被上訴人訂立委任管理約定書，
      及簽立管理公約；又訴外人陳淑蘭、潘茵茵購入上開車位
      後，分別將上開車位提供予上訴人丁○○、綜科公司停車
      使用等情，有停車位買賣契約書足按（見原審卷61至88頁
      ），且為兩造所不爭執（見原審卷95、122頁）。 上訴人
      徒空言主張兩造間就系爭車位之管理，訂有委任契約或管
      理公約云云，自不足取。又觀諸訴外人陳淑蘭、潘茵茵與
      被上訴人間所訂立之委任管理約定書內（見原審卷70、84
      頁），並未約定上訴人得直接請求被上訴人給付，亦非屬
      第三人利益契約。雖上訴人執有上開停車位之停車證（見
      本院上字卷23頁），惟經核該停車證上並無車號及車主姓
      名之記載，尚不得憑此遽認被上訴人與訴外人陳淑蘭、潘
      茵茵間已約定由被上訴人逕向上訴人履行上開委任管理約
      定書之管理維護義務。是上訴人主張伊等為利他契約之第
      三人，得直接請求被上訴人負系爭車位之管理維護義務云
      云，亦不足取。準此，上訴人主張被上訴人違反委任契約
      或管理公約第3條第4款之約定，或因違反上開約定作為義
      務而構成侵權行為，應就伊等所有系爭車輛之毀損，負債
      務不履行或侵權行為損害賠償責任云云，固屬無據。
    (二)惟被上訴人經營系爭停車場，提供車輛停放管理之服務，
      即屬企業經營者，自應依消費者保護法第7條第1項之規定
      ，確保所提供之服務符合當時科技或專業水準可合理期待
      之安全性。如因所提供之服務不符合安全性，致生損害於
      他人時，不論該他人係屬消費者、或與之無消費關係之第
      三人，被上訴人依同條第 3項之規定，均應負損害賠償責
      任。茲查，被上訴人為系爭地下停車場之經營者，遇有豪
      大雨發生時，自應將水閘門關閉，以防雨水灌入停車場而
      毀損車輛；而依被上訴人與訴外人陳淑蘭、潘茵茵間委任
      管理約定書之約定，被上訴人就停車場提供管理維護，並
      無時間之限制（見原審卷70、84頁），是被上訴人於夜間
      時分雖未派員駐在現場，其應負之義務仍無不同；再經參
      諸被上訴人在此之前，於每逢豪大雨，即公告關閉水閘門
      ，亦經上訴人提出載有：「本停車場今後如遇大雨或經氣
      象局報告"大雨或豪雨特報"消息時，晚間12時至凌晨 8時
      出入口處水閘門將關閉，暫停車輛出入，以維安全，敬希
      各車主諒察」之被上訴人公告足按（見原審卷12頁），亦
      見被上訴人確應於豪大雨時關閉水閘門，始符合專業水準
      可合理期待之安全性。而93年 9月11日當天因海馬颱風來
      襲下大雨，乃被上訴人竟未關閉地下室水閘門等情，業經
      證人柯敬偉、張志仁在本院更審前到場一致證述屬實（見
      本院上字卷50、51頁）；且當日如關閉水閘門，大雨即不
      會淹入系爭停車場，亦為兩造所不爭執（見原審卷 136頁
      ），足見系爭車輛全係因被上訴人未提供符合可合理期待
      安全性之服務，違反消費者保護法第7條第1項之規定，致
      遭淹水，被上訴人抗辯係因天災不可抗力所致云云，即非
      可取。雖上訴人與被上訴人間並無委任管理契約或其他消
      費關係存在，而非屬消費者，惟彼等所有系爭車輛係停放
      於消費者即訴外人陳淑蘭、潘茵茵所有交與彼等使用之系
      爭停車場內之車位，因被上訴人所提供之服務不具安全性
      ，而遭雨水淹沒毀損，自得依同法第7條第3項之規定，請
      求被上訴人賠償損害。
    (三)另案訴外人陳耀東即陳耀東建築師事務所就其所承租之車
      輛，因停放系爭停車場內而遭淹水所受之損害，請求被上
      訴人損害賠償事件，雖經本院以95年度上字第 209號判決
      訴外人陳耀東即陳耀東建築事務所敗訴確定（見本院上更
      (一)字卷19至24頁）。惟查，訴外人陳耀東即陳耀東建築師
      事務所停放車輛之車位，係由訴外人黃淑真向被上訴人承
      租，上開確定判決因而依憑「停車場車位租賃契約書」第
      8條第3項：「本停車場僅提供停車空間，不負保管之責」
      之約定，而為不利於訴外人陳耀東之認定。本件上訴人或
      車位所有人與被上訴人間並無簽訂類似上開租賃契約書，
      自與上開確定判決所認定事實不同，尚難據為有利於被上
      訴人之認定。
五、次按不法毀損他人之物者，被害人得請求賠償其物因毀損所
    減少之價額，民法第 196條定有明文；又物被毀損時，被害
    人除得依民法第196條請求賠償外，並不排除民法第213條至
    第215條之適用，依民法第196條請求賠償物被毀損所減少之
    價額，得以修復費用為估定之標準，但以必要者為限（例如
    ：修理材料以新品換舊品，應予折舊）（最高法院77年 5月
    17日77年度第 9次民事庭會議決議(一)參照）。經查：
    (一)上訴人丁○○部分：
      上訴人丁○○主張伊所有車號2D-8605號自用小客車，因
      遭雨水淹沒毀損，因而支出修理費用24萬1,100元，而受
      有損害之事實，業據其提出行車執照、統一發票及估價單
      為證（見原審卷20至22、109頁及本院上更(一)字卷59頁）
      ，並經證人即出具上開統一發票及估價單之和易有限公司
      負責人李正泰在本院更審中到場證述：「估價單所示車輛
      進廠修理…（估價單所示項目，都）是（屬於泡水而需修
      理之項目），沒有（一般維修項目），都是泡水引起。機
      油部分，因水跑進機油內，所以也必需重新更換」屬實（
      見本院上更(一)字卷73頁背面）。被上訴人否認上開統一發
      票及估價單為真正，固不足取。惟上開修理費用係包括工
      資 7萬4,500元及零件16萬6,600元兩項（見本院上更(一)字
      卷73頁背面、75、59頁）， 經核其中零件16萬6,600元部
      分，係以新品換舊品，應予折舊。查系爭 2D-8605號自用
      小客車係於91年1月10日領照使用，迄該車輛於93年9月11
      日毀損之時，已使用2年又8個月，參酌行政院公布之固定
      資產耐用年數表，自用小客車之耐用年數為 5年，依定率
      遞減法計算折舊額為11萬6,584元〔其計算式為：第1年折
      舊=166,600元×0.369=61,475元；第2年折舊=(166,600元
      -61,475元)×0.369=38,791元；第3年之8個月折舊=(166,
      600元-61,475元-38,791元) ×0.369×8/12= 16,318元，
      61,475元+38,791元+16,318元=116,584元〕，應予扣除，
      即上訴人丁○○就系爭車輛所受零件之損害僅為5萬0,016
      元（其計算式為：166,600元-116,584元=50,016元）。準
      此，上訴人丁○○就其所有系爭車輛所受損害，得請求被
      上訴人賠償之金額應為 12萬4,516元（其計算式為：工資
      74,500元+零件50,016元=124,516元）； 至超過上開金額
      之請求，即屬無據。
    (二)上訴人綜科公司部分：
      上訴人綜科公司主張伊所有車號 8D-0123號自用小客車，
      於93年間尚有 185萬元之價值，遭水淹滅頂毀損後，未予
      修復，旋即於93年9月21日出售，僅售得30萬元，受有155
      萬元之損害等情，固據其提出行車執照及汽車買賣合約書
      為證（見原審卷24、110頁）， 並經證人丙○○在本院更
      審中到場證述屬實（見本院上更(一)字卷96頁）。惟查，系
      爭8D- 0123號自用小客車為91年6月4日領照使用（見原審
      卷110頁），該車經鑑價，於93年9月間之正常行情車價約
      為185萬元，若經泡水淹沒至「滅頂」處未修復，於93年9
      月間之殘餘行情車價約為55萬元，此據上訴人綜科公司提
      出台北市汽車商業同業公會96年12月26日 (96) 北市汽車
      商鑑字第3930號函足按（見本院上更(一)字卷78頁），足見
      上訴人綜科公司所有之上開車輛，因本件淹水事故所受損
      害應為130萬元（其計算式為：1,850,000元-550,000元 =
      1,300,000元）。 至上訴人綜科公司嗣將上開車輛出售，
      僅得款30萬元，應係其賤價求售所致，尚不得併認為係其
      所受之損害。準此，上訴人綜科公司就其所有系爭車輛所
      受損害，得請求被上訴人賠償之金額應為 130萬元；至超
      過上開金額之請求，即屬無據。
六、復按消費者保護法第51條明文規定：「依本法所提之訴訟，
    因企業經營者之故意所致之損害，消費者得請求損害額 3倍
    以下之懲罰性賠償金；但因過失所致之損害，得請求損害額
    1 倍以下之懲罰性賠償金」，參諸此一規定之請求權人明定
    僅為消費者，未若同法第7條第3項之規定，除消費者外，併
    列第三人為請求權人，足見得依消費者保護法第51條規定，
    請求懲罰性賠償金者，僅以消費者為限，尚不及於第三人。
    查上訴人與被上訴人間並無消費關係存在，並非消費者，已
    如前述，則上訴人依據消費者保護法第51條但書之規定，請
    求被上訴人給付懲罰性賠償金，自屬無據。
七、末查，上訴人將彼等所有車輛停放於由被上訴人所經營管理
    之系爭地下室停車場，而該地下室停車場入口處設有水閘門
    ，得以防止大水灌入，則在正常管理之情況下，雖遇豪大雨
    ，適時將水閘車予以關閉，亦不致發生停車場淹水而使車輛
    毀損之情形，是上訴人於上開大雨發生時，未將車輛駛離系
    爭停車場，或未提醒被上訴人關閉水閘門，尚難認係對於損
    害之發生或擴大，與有過失。是被上訴人抗辯上訴人與有過
    失云云，洵非可取。
八、綜上所述，上訴人本於消費者保護法第 7條第1項、第3項之
    規定，請求被上訴人依序給付上訴人丁○○ 12萬4,516元、
    上訴人綜科公司 130萬元，及均自起訴狀繕本送達之翌日即
    94年2月2日（見原審卷30頁）起，至清償日止，按年息5%計
    算之利息部分，自屬應予准許；至逾上開金額（除確定部分
    外）之請求，即屬不應准許。從而原審就上開應予准許部分
    ，所為上訴人敗訴之判決，尚有未洽，上訴論旨指摘原判決
    此部分不當，求予廢棄改判，為有理由；就上開不應准許部
    分，所為上訴人敗訴之判決，並無不合，上訴論旨指摘原判
    決此部分不當，求予廢棄改判，為無理由。又本判決所命給
    付之金額，未逾 150萬元，經本院判決後，即告確定，故無
    從依上訴人及被上訴人之聲請，宣告准予或免為假執行。
九、至兩造其餘之攻擊或防禦方法及未經援用之證據，經本院斟
    酌後，認為均不足以影響本判決之結果，自無逐一詳予論駁
    之必要，併此敘明。
十、據上論結，本件上訴為一部有理由，一部無理由，依民事訴
    訟法第450條、第449條第1項、第79條、第85條第1項前段，
    判決如主文。
中    華    民    國    97    年    7     月    8     日
                  民事第六庭
                      審判長法  官  林鄉誠
                            法  官  許紋華
                            法  官  梁玉芬
正本係照原本作成。
不得上訴。
中    華    民    國    97    年    7     月    9     日
                            書記官  常淑慧


司法院資訊處製作；財團法人民間司法改革基金會備份。
